【裁判字號】    97,交抗,483
【裁判日期】    970513
【裁判案由】    聲明異議
【裁判全文】
臺灣高等法院臺中分院刑事裁定         97年度交抗字第483號
抗  告  人
即受處分人  甲○○
上列抗告人因聲明異議案件，不服臺灣彰化地方法院中華民國97
年3月31日裁定（97年度交聲字第79號）提起抗告，本院裁定如
下：
    主  文
抗告駁回。
    理  由
一、原處分意旨略以：本件為舉發單位彰化縣警察局芳苑分局於
    民國（下同）九十六年十一月三十日以彰警交字第Ｉ000
    00000號舉發違反道路交通管理事件通知單（下稱舉發
    單），逕行舉發受處分人甲○○於同日十四時八分許，駕駛
    車牌號碼ＫＳＸ－二四七號重型機車，在彰化縣二林鎮○○
    路仁愛橋前，有「拒絕接受酒精濃度測試之檢定」違規事由
    ，嗣經審認結果，認受處分人確有違規情事，而於九十六年
    十二月二十八日以彰監四字第裁六四—Ｉ00000000
    號裁決書裁處受處分人罰鍰新台幣六萬元，吊銷駕駛執照，
    三年內禁考在案云云。
二、原裁定以：(一)本件異議人甲○○於前開時、地，駕駛車牌號
    碼ＫＳＸ－二四七號重型機車，因有「拒絕接受酒精濃度測
    試之檢定」違規事由，為警逕行舉發等情，有上揭舉發單、
    裁決書各一份可稽，合先敘明。(二)所謂駕駛汽車，依文義解
    釋及立法目的觀之，應指汽車駕駛人乘坐於車輛中，車輛處
    於行進中或保持立即行駛之狀態而言。觀之舉發單位檢送本
    院之現場錄影、錄音光碟所附照片，可看出遭舉發斯時，異
    議人未戴安全帽騎乘ＫＳＸ－二四七號重型機車停於十字路
    口，其右側與橋墩之間尚有些許距離，左側則有一台自小客
    車保持立即行駛之狀態。而關於攔停實施酒測之程序，按「
    警察對於已發生危害或依客觀合理判斷易生危害之交通工具
    ，得予以攔停並採行下列措施：一、要求駕駛人或乘客出示
    相關證件或查證其身分。二、檢查引擎、車身號碼或其他足
    資識別之特徵。三、要求駕駛人接受酒精濃度測試之檢定」
    ，警察職權行使法第八條著有明文，是員警依客觀合理判斷
    ，自得對易生危害之交通工具實施攔停，並對駕駛人實施酒
    測，而所謂「依客觀合理判斷易生危害之交通工具」，基本
    上係依員警執法時自身之主觀認知判定。然如汽車駕駛人認
    員警有何執行不當之情形時，為確保員警執行公務之正當性
    ，及兼顧個別人民之權益，汽車駕駛人得於員警值勤之際，
    當場表示異議，惟員警若仍堅持實施酒測，汽車駕駛人則僅
    得要求員警提供書面紀錄，嗣後提起訴願及行政訴訟，不得
    拒絕接受酒精濃度測試檢定，以達維護社會大眾行的安全之
    公共利益。(三)查本件異議人確有於違規當日十三時三十五分
    許，至全聯福利中心購買酒類飲用後，隨即於同日十四時八
    分許遭警攔停乙節，除有發票一紙為證外，並為異議人所自
    承。再者，經本院勘驗上開錄影、錄音光碟結果：異議人未
    戴安全帽，並於知悉員警攔停之狀況下，仍使執法員警受有
    傷害，致生妨害公務事由，經警以現行犯逮捕上銬，嗣員警
    對異議人實施酒測前，業確認異議人已結束飲酒十五分鐘以
    上，並實施使異議人飲用杯水、漱口之執行方式，復告以若
    消極不配合，則要記載拒測，惟異議人仍以口渴為由拒絕酒
    測等情，有本院勘驗報告在卷可稽，顯見本件員警之取締過
    程確實已盡酒精濃度測試標準流程及舉發違規前之告知義務
    ，核與舉發單位九十六年十二月二十五日芳警分五字第０九
    六００二一三六０號函說明相符。是以，異議人消極推諉以
    拖延測試時間，並執狀內事由無故拒絕接受酒測，導致員警
    無法立即實施酒精濃度測試，足認異議人確有拒絕酒測之違
    規事實無訛。(四)綜上，異議人既有於前開時、地拒絕酒精濃
    度測試之行為，則原處分機關爰引首開道路交通管理處罰條
    例之規定，對之裁處六萬元罰鍰，吊銷駕駛執照，三年內不
    得考領駕駛執照，核無不當。從而，本件異議為無理由，應
    予駁回云云。
三、抗告意旨略以：(一)依抗告人即受處分人（下稱受處分人）遭
    舉發時之現場錄影、錄音，受處分人表明喝完一點水就接受
    酒測，並無表明堅決不要酒測。(二)按警察對於已發生危害或
    依客觀合理判斷易生危害之交通工具，得予以攔停。受處分
    人當時機車故障無法發動，非依客觀合理判斷易生危害之交
    通工具。(三)受處分人並無駕駛機車處於行進中或保持立即行
    駛之狀態。(四)彰化縣警察局芳苑分局九十六年十一月三十日
    彰警交字第I00000000號舉發單違規事實欄載明：
    「騎乘駕駛自稱有喝酒」等情，與彰化縣警察局芳苑分局九
    十六年度十二月二十五日芳警分五字第０九六００二一三六
    ０號函稱：「告發時發現駕駛人酒氣很重」等情，差異甚大
    。爰依法提起抗告，請求撤銷原裁定云云。
四、按汽車駕駛人拒絕酒精濃度測試之檢定者，處新臺幣（下同
    ）六萬元罰鍰，並當場移置保管該汽車及吊銷該駕駛執照；
    又汽車駕駛人，曾依道路交通管理處罰條例第三十五條第四
    項前段規定吊銷駕駛執照者，三年內不得考領駕駛執照，道
    路交通管理處罰條例第三十五條第四項前段、第六十七條第
    二項前段分別定有明文。而上揭立法意旨，係因人酒後注意
    力、反應力均較常人為低，若駕車上路，對路上其他汽車或
    行人之生命、身體安全均存有危險性，故特立法嚴禁酒後駕
    車，以保障路上過往車輛及行人之法益，並課予汽車駕駛人
    有接受酒精濃度測試檢定之義務，避免不肖汽車駕駛人以拒
    絕酒精濃度測試檢定之方式，逃避檢測酒精濃度超過標準之
    處罰。查本件員警廖冠棠於上開時間，在二林鎮○○路仁愛
    橋執行勤務時發現KSX-二四七號重機車駕駛人未戴安全帽，
    員警依規定予以攔停告發，告發時發現駕駛人酒氣很重當場
    進行酒測，詎駕駛人竟推諉拒絕酒測，有彰化縣警察局彰警
    交字第I00000000號舉發違反道路交通管理事件通
    知單乙份影本、錄影、錄音光碟乙片在卷可稽，是受處分人
    上開違規事實，堪以認定。至受處分人辯稱其喝完一點水就
    接受酒測，並無表明堅決不要酒測云云，惟依照本件光碟勘
    驗報告可知值勤員警已依受處分人之要求使其飲水，詎受處
    分人竟以口渴為由要求喝水，一再拖延酒測，足認受處分人
    並無配合員警執行酒測之意；再受處分人如口渴為何不先配
    合員警施行酒測即得飲水，反而為飲水之事與員警虛耗多時
    ，是受處分人此部分所辯，並不足取。再者彰化縣警察局芳
    苑分局九十六年度十二月二十五日芳警分五字第０九六００
    二一三六０號函稱：「告發時發現駕駛人酒氣很重」等情，
    係指員警舉發時發現受處分人酒氣很重；而彰化縣警察局芳
    苑分局九十六年十一月三十日彰警交字第I0000000
    0號舉發單違規事實：「騎乘駕駛自稱有喝酒」等情，係指
    受處分人經警詢問之後自稱其有喝酒，準此前者係記載案發
    當時之情形，後者係記載員警查得之結果，兩者並無齟齬之
    處，是受處分人此部分所辯，並不可採。又受處分人雖另陳
    稱案發時其機車故障無法發動，並無保持立即行駛之狀態云
    云，惟查案發時受處分人駕駛ＫＳＸ－二四七號重型機車，
    未戴安全帽停於十字路口，右側與橋墩之間尚有些許距離，
    左側則有一台車輛，處於保持立即行駛之狀態等情，此有原
    審勘驗報告在卷足稽；至受處分人陳稱案發時其機車故障無
    法發動乙節，未見其提出任何證據以實其說，益見其此部分
    所辯，亦不足取。綜上，足證受處分人上開所辯，顯係飾卸
    之詞，不足憑採，是其上開違規行為堪以認定。原處分機關
    依道路交通管理處罰條例第三十五條第四項前段、第六十七
    條第二項前段之規定，予以裁處受處分人罰鍰新台幣六萬元
    ，吊銷駕駛執照，三年內禁考云云，於法並無不合。原審調
    查後予以維持，並駁回受處分人之異議，核無違誤。受處分
    人抗告意旨徒憑己見，任意指摘原裁定不當，並無理由，應
    予駁回。
五、據上論結，應依道路交通案件處理辦法第二十六條、刑事訴
    訟法第四百十二條，裁定如主文。
中    華    民    國      97    年    5     月   13   日
            刑事第八庭  審判長法  官  羅  得  村
                              法  官  吳  進  發
                              法  官  劉  榮  服
上列正本證明與原本無異。
不得再抗告。
                              書記官  周  巧  屏
中    華    民    國      97    年    5     月   13   日


司法院資訊處製作；財團法人民間司法改革基金會備份。
